台灣高等法院刑事裁定　　　　　　　 94年度聲再字第6號
　　再審聲請人
　　即受判決人　甲○○
右列聲請人因詐欺案件，對於本院93年度上易字第1229號中華
民國93年11月23日確定判決（台灣台北地方法院92年度訴字第
1064號、台北地方法院檢察署90年偵字第12544、19519號），
聲請再審，本院裁定如下：
    主  文
再審之聲請駁回。
    理  由
一、聲請再審意旨略以：
(一)原第一審及第二審判決僅以前半部審查圖面三十萬元費用
    及工作內容認定即判決確定，未察知後半部按圖施工建設之
    必要費用230萬元，而誤以為施作之必要費用230萬元為交際
    費，因而誤判。
(二)原第一審及第二審判決理由並未對被告即再審聲請人之動機
    及目的依法審查。
(三)朱振松利用議員助理職務之便，從中互相假藉被告及告訴人
    之名義，連續詐財，原來朱振松之說詞如何，被告並不知道
    ，但朱現已死亡。朱振松假借周宗益名義向被告自稱全權代
    表周宗益辦理，後來被告發現朱振松利用議員助理之便於89
    年間數度向周宗益誆稱「該案已辦妥，只要交際費付了，馬
    上就可發照」。故朱振松利用被告及告訴人溝通不易的情況
    ，從中互相假借被告及告訴人的名義，進行詐欺。因此，被
    告於89年2月時，被告趁機詢問朱振松「.... 為何向周宗益
    謊稱需要用到230萬元交際費？為何你向周宗益詐騙230 萬
    元？... 」朱答「... 這不干你的事，是周請託的... 」「
    這是周請託我去活動，... 當然要活動費，不然這個案子，
    誰都辦不成.. 」。
(四)此有證據一：安心消防設備公司報價單為證，且任市府官員
    可作證辦理變更使用後半部按圖施工建設應有必要之工作內
    容及成本。證據二：鼎益營造鼎益營造公司負責人陳淑惠小
    姐及任職於中華顧問工程之伊釧、邵聰賢先生、日隆電器公
    司負責人張海秋先生可作證朱振松利用議員助理職務之便，
    從中互相假藉被告及告訴人的名義，向告訴人詐騙230萬元
    ，以至於告訴人把按圖施作必要費用230萬元誤以為是交際
    費。惟人證伊釧、邵聰賢先生因為已經離職，失聯。
(五)聲請人之再審聲請狀第2頁至18頁均在陳明市政府發給「准
    予變更使用執照」之條件。
(六)原第一審及第二審未查，依建築物現況發給執照，就可以准
    予使用，這是不能的事。周宗益所委託的變更使用執照原本
    法規適用與否就有爭議，再加上，告訴人對最終完成的結果
    有特別要求，因此花費較長時間辦理，讓其他人有機可趁，
    最後原告又誤以為無法辦成，而不能諒解被告以漸次縮小停
    車空間之構想，其實最後完成的結果是符合原告的期望的。
    故狀請鈞院鑒核，准予再開審判程序以申民冤。
三、經查：
(一)按有罪之判決確定後，為受判決人之利益聲請再審，必其聲
    請之理由合於刑事訴訟法第420條第1項所定情形之一、或第
    421條有足生影響於判決之重要證據漏為審酌者，始准許之
    。本件再審聲請人主張因有發現新證據，依法聲請再審，是
    本院應予調查有否合於刑事訴訟法第420條第1項第6款再審
    理由。查刑事訴訟法第四百二十條第一項第六款所謂確實之
    新證據，須具備「嶄新性」與「顯著性」二種聲請再審新證
    據之特性，前者意指該證據係在事實審法院於判決前已存在
    ，因未經發現，不及調查斟酌，或審判時未經注意，至其後
    始行發現者而言；後者係就證據本身形式觀察，固不以絕對
    不須經過調查程序為條件，但必須顯然可認為足以動搖原有
    罪之確定判決，始符「顯著性」。（最高法院九十年度台抗
    字第七一號、九十二年度台抗字第二九五號、最高法院四十
    年台抗字第二號判例意旨參照）
(二)就再審聲請意旨 (一)( 二)部分，聲請人提出安心公司報價
    單及任市府官員為佐證，然查安心公司報價單之物證並非在
    事實審法院判決前就已存在，因未經發現，不及調查斟酌，
    或審判時未經注意，至其後始行發現者，故不符合「嶄新性
    」之要件。而任市府官員縱能作證辦理變更使用後半部按圖
    施工建設應有必要之工作內容及成本，就該證據本身形式觀
    察，並不足以動搖原有罪之確定判決，亦不符合「顯著性」
    之要件。
(三)就聲請再審意旨 (三)部分，再審聲請人陳稱詐騙告訴人者
    實係朱振松一人云云，然查，如聲請人所稱朱振松已死，則
    難謂聲請人無推諉其責予朱振松之嫌；且聲請人與朱振松之
    對話，雖聲請人提出證人陳淑惠小姐、伊釧、邵聰賢、張海
    秋先生等人證，但查上開證人雖符合「嶄新性」之特性，然
    證人伊釧、邵聰賢現失聯，目前住址不詳，則本院自無調查
    之可能，縱有具體的住址得以傳喚，亦與證人陳淑惠小姐、
    張海秋先生等證據相同，均非經相當調查不能證明其真偽，
    從而，該四位人證不具「顯著性」，而不足以動搖原確定判
    決之結論。縱上，再審聲請意旨所陳述之證據均與刑事訴訟
    法第四百二十條第一項第六款「確實之新證據」的「顯著性
    」要件不符。
(四)就再審聲請意旨 (六)部分，原審依據台北市政府建管處
    91年10月4日北市工建照字第09168577800號函文記載之執照
    審核經過，及證人陳明進（北市政府工務局技工）之證詞，
    對此已然審酌，故亦無開啟再審程序之理由。
四、本件再審聲請人所舉聲請再審之理由，核與上引法條所定無
    一相符，應認為無再審理由，援依同法第434條第1項，裁定
    如主文。
中    華    民   國    94     年     1   月    31     日
                 刑事第二十二庭審判長法  官  黃瑞華
                                     法  官  蔡明宏
                                     法  官  陳憲裕
以上正本證明與原本無異。
不得抗告。
                                     書記官  劉育妃
中    華    民   國    94     年     2   月    1      日
